臺灣桃園地方法院刑事判決　　　　　　　100年度訴字第910號
公　訴　人　臺灣桃園地方法院檢察署檢察官
被　　　告　范誌軒原名范英俊.
上列被告因違反期貨交易法案件，經檢察官提起公訴（100 年度
偵字第16631 號），被告於準備程序就被訴事實為有罪之陳述，
經本院合議庭裁定改由受命法官獨任依簡式審判程序審理，本院
判決如下：
    主  文
范誌軒未經許可，擅自經營期貨經理事業，處有期徒刑伍月。
    事  實
一、范誌軒明知未經主管機關財政部證券暨期貨管理委員會（現
    改為行政院金融監督管理委員會證券期貨局）授權許可並發
    給許可證照，不得經營期貨經理業務，竟基於違反期貨交易
    法之犯意，於民國99年間在其設立之網路部落格中宣稱有外
    匯操盤10餘年之豐富經驗，專門仲介不特定人投資未經中央
    銀行外匯局及行政院金融監督管理委員會核准之美國福匯亞
    洲有限公司（下稱福匯公司）之外匯期貨商品，並於99年10
    月間招攬張祝芬在福匯公司香港分公司開立外匯交易帳戶後
    ，簽署由范誌軒為介紹人之「介紹人指定書」，再以「短期
    間可獲利數倍」等話術，游說張祝芬於99年11月12日另行簽
    署「外匯代操合約書」，由張祝芬委託范誌軒從事外幣保證
    金交易，范誌軒並得自為分析、判斷，並基於該分析判斷，
    為張祝芬執行期貨交易之業務，以此方式非法從事外匯保證
    金交易之期貨，張祝芬與范誌軒取得共識後，張祝芬遂依范
    誌軒之指示將美金5 萬元匯往福匯公司指定之美國銀行（
    Bank of America,N.A.）、受款人為Forex Ca pital
    Market Ltd. 、帳號為000000000000號帳戶後，並將取得之
    福匯香港分公司外匯交易帳戶之帳號、密碼告知范誌軒，於
    99年11月12日至99年12月28日止，由范誌軒進場代為操盤，
    如有獲利范誌軒即得獲取盈餘50% 之佣金。然迄99年11月25
    日至12 月28 日總計損失美金3 萬5,136 元，張祝芬於結清
    帳戶後，察覺范誌軒並無行政院金融監督管理委員會證券期
    貨局之許可，旋報警處理始悉上情。
二、案經張祝芬訴由法務部調查局臺北市調查處移送臺灣桃園地
    方法院檢察署檢察官偵查後起訴。
    理  由
一、被告所犯之罪，為死刑、無期徒刑、最輕本刑3 年以上有期
    徒刑或高等法院管轄第一審案件以外之罪，而被告於本院準
    備程序進行中，就被訴事實為有罪之陳述，經本院告知簡式
    審判程序意旨，並聽取公訴人及被告之意見後，依刑事訴訟
    法第273 條之1 第1 項之規定，裁定依簡式審判程序審理。
二、上開犯罪事實業據被告於本院準備程序及審理程序中坦承不
    諱，核與證人張祝芬於警詢之證述相符，並有范誌軒部落格
    網頁列印畫面、名片、美國銀行標準帳戶開戶與獲利說明、
    介紹人指定及披露書、外匯代操合約書、行政院金融監督管
    理委員會100 年3 月10日金管證期字第1000009223號函、中
    央銀行外匯局100 年4 月7 日台央外柒字第1000017409號函
    、兆豐國際商業銀行賣出外匯水單及手續費收入收據及電匯
    證實書、上開美國銀行帳戶結算報告（參偵卷第7 至20頁）
    、被告與福匯公司之電子郵件、經紀商帳戶申請書、經紀商
    協議書、授權代表、福匯公司網頁簡介（參本院100 年度審
    訴1907號卷第29至37、43至46頁）等證據在卷可稽，故本案
    除被告之自白外，復有前述之各項補強證據，與被告之自白
    互核足以補強被告自白之真實性。本件事證已臻明確，被告
    犯行堪以認定，應予依法論科。
三、論罪科刑
  (一)按期貨交易法第3 條第1 項第4 款所規定之「槓桿保證金契
    約」，係指依其他期貨市場之規則或實務，當事人約定，一
    方支付價金一定成數之款項或取得他方所授與之一定信用額
    度，雙方於未來特定期間內，依約定方式結算差價或交付約
    定物之契約，為期貨交易之一種。所謂「依其他期貨市場之
    規則或實務」，係指於營業處所（店頭市場）進行之交易，
    故槓桿保證金契約屬於店頭市場交易之商品。亦即期貨交易
    法所規範之期貨交易契約是廣義的，期貨交易的地點包括集
    中交易市場與店頭市場，涵蓋任何合法及非法業者所交易之
    任何衍生性商品，縱使實際交易之市場在國外亦同。次按所
    謂「外幣保證金交易」之定義，係指一方於客戶與其簽約並
    繳付外幣保證金後，得隨時應客戶之請求，於保證金之數倍
    範圍內以自己之名義為客戶之計算，在外匯市場從事不同幣
    別間之即期或遠期買賣交易，此項交易不需實際交割，一般
    都在當日或到期前以反方向交易軋平而僅結算買賣差價；外
    幣保證金契約雖得於當日要求平倉，惟客戶簽訂外匯保證金
    契約從事交易時，並不知何時會平倉（履行日不確定），得
    視匯率之變動而決定其平倉時間，是以該等契約實際上並無
    到期日，具有約定於未來時間履行契約之性質，此種契約以
    其具有1.以保證金交易；2.未來期間履約特性；3.每日結算
    損益（market to market）之期貨交易特有之結算制度並於
    店頭市場交易等特徵，自符合期貨交易法期貨交易契約之槓
    桿保證金契約之要件，此由參諸財政部證券暨期貨管理委員
    會台財證（七）字第28246 號及第33672 號函釋即明（參
    本院卷第31、32頁）。再按期貨交易法第112 條第5 款處罰
    之未經許可，擅自經營期貨經理事業，其所謂「經營」者應
    指實際參與經營之人而言，並不以經營營運而享有決策權力
    之負責人為限，亦不以所經營之事業體係屬法人之組織為必
    要。從而縱非具有決策權或參與決策形成之人，倘與該享有
    決策權力之人，基於共同之決意，並實際參與上開事業之經
    營，即應共同負其刑事責任。又所謂「期貨經理事業」，指
    經營接受特定人委任，對委任人之委託交易資金，就有關期
    貨交易為分析、判斷，並基於該分析判斷，為委任人執行期
    貨交易之業務者；「接受特定人委任從事全權委託期貨交易
    業務」即為經營期貨經理事業，期貨經理事業設置標準第2
    條、期貨經理事業管理規則第2 條第1 款分別定有明文。
  (二)查被告范誌軒接受張祝芬委託，為其代操外幣保證金交易業
    務等情，係被告所自承（見本院卷第24頁反面），且有被告
    與福匯公司之電子郵件可稽（參100 審訴第1907號卷第29、
    30 頁 ）；是被告所經營之外幣保證金交易業務，既為槓桿
    保證金交易之一種，自屬期貨交易法周邊性之服務事業仍歸
    財政部證券暨期貨管理委員會（現改為行政院金融監督管理
    委員會證券期貨局）管理，且迄今既未開放「外幣保證金交
    易」之仲介、顧問及經理事業，被告未依期貨交易法之規定
    取得主管機關許可營業而為期貨經理事營業，核其所為，應
    係犯期貨交易法第112 條第5 款未經許可經營期貨經理事業
    罪。
  (三)爰審酌被告未經許可擅自經營期貨經理業，有礙金融秩序之
    管理，並因而造成客戶張祝芬之損害，惟念及犯後終能坦承
    犯行，態度尚可，又犯罪規模非大等一切情狀，量處如主文
    所示之刑。
據上論斷，應依刑事訴訟法第273 條之1 第1 項、第299 條第1
項前段，期貨交易法第112 條第5 款，判決如主文。
本案經檢察官陳囿辰到庭執行職務。
中    華    民    國  100     年    12    月    9     日
                  刑事第七庭法  官  丁俞尹
以上正本證明與原本無異。
如不服本判決應於收受判決後10日內向本院提出上訴書狀，並應
敘述具體理由。其未敘述上訴理由者，應於上訴期間屆滿後20日
內向本院補提理由書(均須按他造當事人之人數附繕本)「切勿逕
送上級法院」。
                            書記官  何伊羚
中    華    民    國  100     年    12    月    9     日
附錄本案論罪科刑法條：
期貨交易法第112條
有下列情事之一者，處 7 年以下有期徒刑，得併科新臺幣 3 百
萬元以下罰金：
一、未經許可，擅自經營期貨交易所或期貨交易所業務者。
二、未經許可，擅自經營期貨結算機構者。
三、違反第 56 條第 1 項之規定者。
四、未經許可，擅自經營槓桿交易商者。
五、未經許可，擅自經營期貨信託事業、期貨經理事業、期貨顧
    問事業或其他期貨服務事業者。
六、期貨信託事業違反第 84 條第 1 項規定募集期貨信託基金
    者。
七、違反第 106 條、第 107 條或第 108 條第 1 項之規定者。